最高法院刑事判決　　　　　　　　　　　　　　　九十三年度台上字第三九九二號
　　上　訴　人　丙○○
　　　　　　　　乙○○
　　　　　　　　甲○○
右上訴人等因常業竊盜案件，不服台灣高等法院台中分院中華民國九十三年五月十九
日第二審判決（九十二年度上訴字第一五六０號，起訴案號：台灣台中地方法院檢察
署九十年度偵字第一八０四一、一九六一二號，九十一年度偵字第四八二八、五一九
三號），提起上訴，本院判決如左：
    主  文
原判決撤銷，發回台灣高等法院台中分院。
　　理　由
本件原判決認定上訴人丙○○（綽號肉鬆、小林）自民國九十年五月間起，夥同徐健
彰（由台灣台中地方法院另行審理）、彭敏誠（業經第一審法院判刑確定）、上訴人
乙○○（參與原判決附表一編號九至四四，六一至七０之犯行）、上訴人甲○○（自
九十年五月起至同年七月止，參與原判決附表一所示編號一至四四，六０至七六之犯
行），共同基於常業竊盜犯意及恐嚇取財之概括犯意聯絡，由丙○○負責尋找車輛，
再由徐健彰以活動扳手、Ｔ字型六角扳手、十字螺絲起子、已磨尖之Ｔ字型扳手、一
字型起子，行竊汽車，彭敏誠、甲○○、乙○○則輪流把風，其詳如原判決附表（下
稱附表）一所示，得手後由丙○○、甲○○二人依車輛上所留下之電話，向車主勒索
新台幣（下同）二萬元至八萬元不等之金額，命匯入由丙○○向不詳姓名者所購得賴
振豐、洪坤聰、楊適森、鄭千慧、鐘慶盛、王國成、陳清河、李宗易（均經檢察官另
案偵查）等人之郵局帳戶，否則將放火燒車，使車主心生畏懼而依指示付款，俟確定
匯款完畢，朋分贓款後，再通知車主即被害人取車，丙○○、甲○○並恃此為業。迨
九十年八月十三日三時二十分許，適徐健彰竊得２Ｍ｜４０２６號自用小客車，正欲
離開時，為警當場查獲，並扣得前開供犯罪所用之萬用鉗、活動扳手、Ｔ字型六角扳
手、十字螺絲起子各一支、已磨尖之Ｔ字六角扳手三支、一字型螺絲起子五支、手電
筒二支及行動電話，並循線拘獲乙○○、彭敏誠。丙○○、甲○○二人復承前開常業
竊盜犯意及恐嚇取財之概括犯意，與林清靜（綽號ＪＫ）、趙佑廷、林志瑋等人（均
由第一審法院另案審理），基於共同犯意聯絡，自九十年十月十六日起，由丙○○或
林志瑋（其參與之時間自九十年十月十六日起至九十一年五月二十日止，如附表二編
號一至六七、編號八七至八九）、林清靜、甲○○（綽號連長，其參與之時間自九十
年十月十六日起至九十一年春節即九十一年二月十二日前止，如附表二編號一至四七
、編號八七至八九）及趙佑廷（其共參與如附表二編號三五至四一、四五至四七之案
件）等人，以同一手法，至台中縣、市及苗栗縣，竊取如附表二所示之車輛，再以同
一手法連續向被害人廖坤益等人恐嚇將錢財匯入丙○○向不詳姓名之成年男子購得之
「陳金定」人頭帳戶內，才通知部分被害人取車，贓款則朋分花用，丙○○、甲○○
並恃之為業。又丙○○見媒體有關薛球犯罪集團之報導，認有機可乘，乃自汽車雜誌
上抄得台中市○○路附近各車行之電話，承前恐嚇取財之概括犯意，與林清靜共同自
九十一年五月二十日起至同年月二十三日止，向附表三所示之被害人恫稱：「其為薛
球同夥，兄弟在跑路，缺錢花用，拿錢出來，否則將放火或開槍射擊」等語，惟各該
車行均未為付款，致恐嚇未遂等情，因而撤銷第一審關於丙○○、乙○○、甲○○部
分之科刑判決，改判論處丙○○共同以犯竊盜罪為常業罪刑，乙○○、甲○○共同以
犯竊盜罪為常業各罪刑，固非無見。
惟查(一)採為判決基礎之證據資料，必須經過調查程序，而顯出於審判庭者，始與直接
審理主義符合，否則其所踐行之訴訟程序，即屬違背法令。又卷宗內之筆錄及其他文
書可為證據者，應向被告宣讀或告以要旨，刑事訴訟法第四十七條、第一百六十五條
第一項規定甚明。此項規定為第二審所準用，亦為同法第三百六十四條所明定；查原
判決理由一(一)係依共犯林清靜中之供述為論罪之依據，但原審於審判期日並未向上訴
人等提示宣讀有關林清靜之供述筆錄，或告以要旨，此有審判筆錄可稽（見原審卷(二)
第一六五頁），自有應於審判期日調查之證據未予調查之違誤。(二)原判決認定甲○○
自九十年五月起至同年七月止，參與附表一所示編號一至四四，六０至七六之犯行；
但理由說明則引用丙○○之供述：其在九十年間之行竊車輛，甲○○有時候會到場將
竊得之車輛開走；甲○○是在台南遇上的，聊天中甲○○言及無錢可賺，乃邀之加入
，他們參與的案件約有二、三十件。及乙○○所供：約在九十年七月中旬至七月底曾
與丙○○、徐健彰、甲○○等人到高雄、台南縣行竊二次，共竊得自小客車四部；徐
健彰於警詢中所供：犯案成員是丙○○帶隊指揮，其負責把風，綽號「阿彭」在車上
接應，九十年七月初，「阿彭」離去，由甲○○替補作案，帶頭的是小林，成員有Ｊ
Ｋ、連長（即甲○○）、趙佑廷等人，連長、趙佑廷是負責偷車的，而小林是帶頭之
人，負責連絡及指派工作，九十一年一月三日在台中縣沙鹿鎮北溪停車場內與「肉鬆
」、「連長」（即甲○○）共同竊取乙部ＰＥ｜四五二九號三陽自小客車，得手後由
「連長」處理等語。似指甲○○於九十年七月至九十一年一月三日，均有參與犯罪之
行為。惟原判決又引用林清靜於警詢中供述：其與甲○○、丙○○、林志瑋等四人共
同犯竊車勒索案，時間自九十年三月至九十年七月份為止，這段期間共犯下三、四十
件竊車勒索案，因為我們和甲○○之個性不合，他便離開，甲○○負責打恐嚇電話，
共犯彭敏誠供稱：甲○○負責把風、開車，丙○○負責偷車、把風、打恐嚇電話，為
集團之首謀，所有領得之贓款，均交由丙○○隨意分配等語。則甲○○參與犯行之時
間，似又為九十年三月至九十年七月。自有事實認定與理由說明矛盾之違法。(三)第一
審法院以甲○○以犯竊盜罪為常業，且其所犯次數為七十七次，顯見其有犯罪之習慣
，而依竊盜犯贓物犯保安處分條例第三條第一項第一、二款之規定，宣告強制工作三
年，原審以甲○○犯罪之次數應為七十一次而非七十七次 (見原判決第一九頁），予
以撤銷改判，除減輕其刑外，並撤銷強制工作之諭知，查原審認定甲○○參與竊盜之
次數較第一審法院所認定之次數，僅少了六次，何以不足以構成強制工作之要件，未
見原判決說明第一審判決不當諭知強制工作之理由，併有可議。以上或係上訴意旨所
指，或為本院得依職權調查之事項，應認有撤銷發回更審之原因。
據上論結，應依刑事訴訟法第三百九十七條、第四百零一條，判決如主文。
中　　　華　　　民　　　國　　九十三　　年　　　八　　　月　　　五　　　日
                              最高法院刑事第七庭
                                  審判長法官  洪　明　輝
                                        法官  黃　一　鑫
                                        法官  魏　新　和
                                        法官  林　秀　夫
                                        法官  李　伯　道
      右正本證明與原本無異
                                              書  記  官
中　　　華　　　民　　　國　　九十三　　年　　　八　　　月　　　十　　　日
                                                                        ｍ
